【裁判字號】    95,上訴,895
【裁判日期】    950731
【裁判案由】    誣告
【裁判全文】
臺灣高等法院高雄分院刑事判決         95年度上訴字第895號
上  訴  人
即  被  告  甲○○
選任辯護人  劉新安律師
上列上訴人因被告誣告案件，不服臺灣高雄地方法院94年度訴字
第746號中華民國95年4月4日第一審判決（起訴案號：臺灣高雄
地方法院檢察署93年度偵字第24697號），提起上訴，本院依簡
式審判程序審理，判決如下：
    主  文
原判決撤銷。
甲○○意圖他人受刑事處分，向該管公務員誣告，處有期徒刑參
月，緩刑參年。
    事  實
一、甲○○曾於民國90年9 月初某日，借予乙○○新臺幣（下同
    ）55萬元作為投資海產生意之用，乙○○並簽發本票3 張共
    150 萬元（每張本票50萬元）交付甲○○作為擔保上開借款
    之用。嗣因乙○○不欲清償債務，甲○○竟意圖使乙○○受
    刑事處分，明知僅借予乙○○55萬元，竟於91年6月20日（
    起訴書及原審判決誤載為91年6月19日）具狀向有偵查犯罪
    職務之公務員即臺灣臺南地方法院檢察署檢察官提出詐欺告
    訴，虛構事實謊稱：乙○○使用詐術使其陷於錯誤而交付
    150萬元等語，而向該管公務員誣告，嗣該案經臺灣高雄地
    方法院檢察署檢察官偵查終結後，對乙○○為不起訴處分確
    定，始查知上情。
二、案經臺灣高雄地方法院檢察署檢察官自動檢舉偵查起訴。
    理  由
一、本件上訴人即被告甲○○所犯係死刑、無期徒刑、最輕本刑
    為3年以上有期徒刑以外之罪，其於本院審理程序中就被訴
    事實為有罪之陳述，經本院告知簡式審判程序之旨，並聽取
    公訴人、被告之意見後，依刑事訴訟法第273條之1第1項裁
    定進行簡式審判程序，合先敘明。
二、訊據被告對本件犯罪事實坦承不諱，核與證人乙○○於原審
    所述：僅實際取得借款55萬元，係被告要求伊簽發金額50萬
    元本票3張以為擔保等情大致相符（見原審卷第94、95頁）
    。此外並有刑事告訴狀1份暨所附本票3張（臺灣臺南地方法
    院檢察署91年度發查字第1537號卷第2至4頁參照）、訊問筆
    錄2份（同上卷第10、11頁、臺灣臺南地方法院檢察署91年
    度調偵字第356號卷第18、19頁參照）及臺灣高雄地方法院
    檢察署93年度偵字第14584號不起訴處分書（原審卷第7、8
    頁參照）附卷可稽，被告犯行堪可認定。
三、按刑法上之誣告罪，本不限於所告事實全屬虛偽時，始能成
    立，倘所告事實之一部分係出於故意虛構，仍不得謂非誣告
    （最高法院20年上字第662號判例意旨參照）。查本件被告
    具狀向臺灣臺南地方法院檢察署檢察官對被害人提出詐欺告
    訴時，雖就被害人曾向其借貸一節，所述非出於虛構，惟被
    告既明知僅借予被害人55萬元，卻於告訴狀及檢察事務官訊
    問中稱所借予被害人之金額為150萬元，是被告申告內容顯
    係意圖使被害人受刑事處分，而故意虛構部分事實，參諸前
    揭判例意旨，被告上開虛構部分事實之行為，自已該當刑法
    上之誣告罪之構成要件。
三、核被告所為，係犯刑法第169條第1項之誣告罪。被告虛構部
    分事實提出刑事告訴狀，並於檢察事務官偵訊時為不實指訴
    ，均係基於使被害人受刑事處分之意圖，而於同一刑事訴訟
    程序中所為，應屬接續犯而僅論以一罪。又被告虛構部分事
    實對被害人提出詐欺告訴後，雖嗣於該案偵查中即所誣告案
    件裁判確定前，自白被害人乙○○僅向其借貸55萬元，伊實
    際上僅交付乙○○55萬元等語（見臺灣臺南地方法院檢察署
    92年度偵緝字第70號卷第30頁正反面），應依刑法第172 條
    減輕其刑。原審對被告論罪科刑，固非無據，惟其未依刑法
    第172條減輕被告之刑，尚有未合，被告上訴意旨並未指摘
    原判決有何認事用法或量刑之違誤，為無理由，惟原判決既
    有上開未合之處，自應由本院撤銷改判。爰審酌被告明知僅
    交付被害人50萬元，竟虛構部分事實，任意誣指遭被害人詐
    騙150萬元，致被害人受有刑事訴追之風險，耗費司法資源
    ，且被告犯後坦承犯行，態度尚可等一切情狀，量處如主文
    第2項所示之刑。被告未曾故意受有期徒刑以上刑之宣告，
    有臺灣高等法院被告前案紀錄表1份在卷足參（見本院卷第
    12頁）且被害人乙○○亦到庭表示其原諒被告（見本院卷第
    70頁），其因一時失慮，致罹刑典，經此偵審程序，應知警
    惕而無再犯之虞，本件宣告刑以暫不執行為適當，併予宣告
    緩刑3 年，以啟自新。本件被告犯罪後，刑法第74條第1 項
    第1 款已於95年7 月1 日修正施行，爰適用修正後刑法第74
    條第1 項第1 款之規定，併此敘明（最高法院95年5 月23日
    第8次 會議決議）。
據上論斷，應依刑事訴訟法第369條第1項前段、第364條、第273
條之1第1項、第299條第1項前段，刑法第169條第1項、第172條
、（修正後）第74條第1項第1款，判決如主文。
本案經檢察官林應華到庭執行職務。
中    華    民    國    95    年    7    月    31    日
                  刑事第八庭審判長法  官  李炫德
                                  法  官  簡志瑩
                                  法  官  蔡國
以上正本證明與原本無異。
如不服本判決應於收受本判決後10日內向本院提出上訴書狀，其
未敘述上訴理由者，並得於提起上訴後10日內向本院補提理由書
狀（均須按他造當事人之人數附繕本）「切勿逕送上級法院」。
中    華    民    國    95    年    7    月    31    日
                                  書記官  翁心欣
附錄法條：
刑法第169條第1 項
意圖他人受刑事或懲戒處分，向該管公務員誣告者，處7 年以下
有期徒刑。


司法院資訊處製作；財團法人民間司法改革基金會備份。
